【裁判字號】    98,易,3349
【裁判日期】    981225
【裁判案由】    毒品危害防制條例
【裁判全文】
臺灣臺北地方法院刑事判決              98年度易字第3349號
公  訴  人  臺灣臺北地方法院檢察署檢察官
被      告  甲○○
上列被告因違反毒品危害防制條例案件，經檢察官起公訴（98年
度毒偵字第2499號），被告於準備程序中就被訴事實為有罪之陳
述，經裁定改用簡式審判程序，本院判決如下：
    主  文
甲○○施用第二級毒品，處有期徒刑肆月，如易科罰金，以新臺
幣壹仟元折算壹日。扣案含第二級毒品甲基安非他命殘渣之吸食
器壹組（內含殘渣無法析離，無法秤重）沒收銷燬之。
    事  實
一、甲○○前於民國88年間，曾因違反毒品危害防制條例案件，
    依法受觀察勒戒之處分，嗣又於89年間因違反毒品危害防治
    條例案件，經聲請強制戒治並經提起公訴，而經臺灣板橋地
    方法院以89年度易字第3012號判決判處有期徒刑6 月，甲○
    ○復提起上訴，又經臺灣高等法院以89年上易字第4193號判
    決駁回上訴確定，業於90年8 月28日易科罰金執行完畢。另
    於94年間，又因施用毒品案件，經臺灣板橋地方法院以93年
    度簡字第2416號判決判處有期徒刑4 月確定（尚未執行完畢
    ）。詎猶不知悔改，復基於施用第2 級毒品之犯意，於98年
    4 月24日凌晨3 時許，在臺北市○○區○○路347 巷27弄10
    號內，施用第2 級毒品甲基安非他命1 次。嗣於98年4 月24
    日早上9 時15分許，為警在上址查獲，並扣得其所有供施用
    毒品之用之吸食器1 組（內含殘渣無法析離、無法磅秤），
    始悉上情。
二、案經臺北市政府警察局萬華分局報告臺灣臺北地方法院檢察
    署檢察官偵查起訴，嗣於本院準備程序進行中，甲○○就被
    訴事實為有罪之陳述，經裁定改行簡式審判程序。
    理  由
一、上開犯罪事實業據被告甲○○於本院準備程序中坦承不諱（
    第34頁反面），並有扣案之吸食器1 組（見臺灣臺北地方法
    院檢察署檢察官98年度毒偵字第1357號卷，下稱偵卷第19頁
    ）及臺北市政府警察局萬華分局查獲涉嫌毒品危害防治條例
    毒品初步檢驗報告書1 紙（見偵卷第20頁），且經將其於上
    開時、地為警查獲後，經警對其所採得之尿液送交鑑驗結果
    ，確呈甲基安非他命類陽性反應，此有臺灣尖端先進生技醫
    藥股份有限公司98年5 月1 日濫用藥物檢驗報告1 份（見偵
    卷第53頁）在卷可憑，足證被告任意性自白與事實相符，事
    證明確，犯行堪以認定，應予依法論科。
二、按92年7 月9 日新修正之毒品危害防制條例刪除2 犯及3 犯
    之規定，一改修法前繁雜之處遇程序，僅將施用毒品者簡化
    區分為初犯、再犯，並認施用毒品者係屬病患性犯人，以觀
    察、勒戒戒除其身癮，並以強制戒治去除其心癮。經觀察、
    勒戒或強制戒治執行完畢釋放後，若係5 年後再犯該條例第
    10條施用毒品罪者，與同條例第20條第1 項、第2 項關於「
    初犯」之處理方式相同，檢察官應先聲請法院裁定令被告入
    勒戒處所觀察、勒戒，並視有無繼續施用毒品傾向，決定應
    予釋放、為不起訴之處分，或應聲請法院裁定令入勒戒處所
    強制戒治；若係5 年內「再犯」同條例第10條施用毒品罪者
    ，依同條例第23條第2 項規定，檢察官則應依法追訴。觀諸
    該條例第20條第3 項之修正理由：「觀察、勒戒或強制戒治
    5 年後再犯者，顯見前所實施之觀察、勒戒或強制戒治已足
    以遮斷其施用毒品之癮，為期自新及協助其戒除毒癮，對此
    5 年後再犯者，爰明定仍適用初犯之規定，先經觀察、勒戒
    、強制戒治之程序。」及同條例第23條第2 項之修正理由：
    「為配合簡化施用毒品犯之刑事處遇程序，並鑑於經觀察、
    勒戒或強制戒治執行完畢釋放後5 年內再犯者，其再犯率甚
    高，原據以實施之觀察、勒戒及強制戒治既已無法收其實效
    ，自應施以刑事處遇。」，顯然如施用毒品者係前經觀察、
    勒戒或強制戒治等治療程序執行完畢5 年後，始再施用毒品
    之「初犯」，因前所執行之觀察、勒戒或強制戒治已足收戒
    除毒癮之效，自應重新執行觀察、勒戒或強制戒治等治療程
    序，並於治療程序執行完畢後，由檢察官為不起訴處分，毋
    庸對之追訴處罰；反之，在「再犯」之情形，因其先前所為
    治療程序顯未能收戒斷毒癮之效，且考量施用毒品者之再犯
    率偏高，乃簡化其刑事處遇程序，而逕予追訴處罰，不再施
    以治療程序。參酌上開立法理由，修正毒品危害防制條例就
    施用毒品者，祇於「初犯」及「5 年後再犯」兩種情形，有
    其追訴條件之限制，即須於初犯經觀察、勒戒或強制戒治釋
    放後，5 年內均無施用毒品之行為，始能認其前所實施之觀
    察、勒戒或強制戒治已足遮斷毒癮，而得於5 年後再犯時，
    再予適用初犯之規定，重行觀察、勒戒等程序。倘5 年內已
    經再犯，被依法追訴處罰，縱其第3 次（或第3 次以上）施
    用毒品之時間在初犯釋放5 年以後，即與「5 年後再犯」之
    情形有別，且因已於「5 年內再犯」，顯見其再犯率甚高，
    原實施觀察、勒戒或強制戒治，已無法收其實效，而無5 年
    戒斷期之存在，自無再經觀察、勒戒及強制戒治之必要，應
    由檢察官逕行起訴，始符新法修正之本旨。是被告於88年間
    ，曾因違反毒品危害防制條例案件，依法受觀察勒戒之處分
    ，嗣又於89年間因違反毒品危害防治條例案件，聲請強制戒
    治並經提起公訴，而經臺灣板橋地方法院以89年度易字第30
    12號判決判處有期徒刑6 月，被告復提起上訴，又經臺灣高
    等法院以89年上易字第4193號判決駁回上訴確定，業於90年
    8 月28日易科罰金執行完畢。另於94年間，又因施用毒品案
    件，經臺灣板橋地方法院以93年度簡字第2416號判決判處有
    期徒刑4 月確定，尚未執行完畢等情，有臺灣高等法院被告
    前案紀錄表1 份附卷可考（見本院卷第3 頁至第24頁），被
    告於上開觀察、勒戒程序執行完畢後，既曾於89年、94年間
    分別再犯毒品危害防制條例第10條之罪，並均經判刑確定，
    是本次被告再犯毒品危害防制條例第10條之罪，自非屬毒品
    危害防制條例第20條第3 項所定「再犯」之情形，而應依法
    追訴，附此敘明。
三、按施用甲基安非他命後會影響記憶能力及自主神經系統，判
    斷力及意志力亦均受限制，甚至引起精神錯亂，抑制呼吸，
    並具有成癮性、濫用性，戒解不易，嚴重戕害人之身心健康
    ，危害社會，故依據毒品危害防制條例第2 條第2 項第2 款
    列為第2 級毒品，不得非法施用、持有。是核被告所為，係
    犯毒品危害防制條例第10條第2 項之施用第2 級毒品罪。被
    告持有第2 級毒品之低度行為，為施用第2 級毒品之高度行
    為所吸收，不另論罪。爰審酌被告前因違反毒品危害防制條
    例之施用毒品案件，經觀察、勒戒程序及刑罰執行完畢後，
    仍不知戒除，又於上開時、地施用第2 級毒品、施用為自戕
    行為、所生危害尚非大，惟因被告事後終坦承犯行，已知悔
    悟，是其犯後態度非劣等一切情狀，量處如主文所示之刑，
    並諭知易科罰金之標準。此外，扣案吸食器1 組，係被告所
    有、供施用第2 級毒品所用之物，內含第2 級毒品甲基安非
    他命殘渣無法析離，且無法秤重，業如前述，應依毒品危害
    防制條例第18條第1 項前段規定，併予宣告沒收銷燬之。
四、據上論斷，依刑事訴訟法第284 條之1 、第273 條之1 第1
    項、第299 條第1 項前段，毒品危害防制條例第10條第2 項
    、第18條第1 項，刑法第11條、第41條第1 項前段，判決如
    主文。
本案經檢察官楊婉鈺到庭執行職務。
中    華    民    國    98    年    12     月   25    日
                  刑事第十七庭法  官  葉力旗
上正本證明與原本無異。
如不服本判決，應於判決送達後10日內向本院提出上訴狀 (應抄
附繕本)。
                              書記官    林碧華
中    華    民    國    98    年    12    月    25    日
附錄本案論罪科刑所依據之法條：
毒品危害防制條例第10條
施用第1級毒品者，處6 月以上5 年以下有期徒刑。
施用第2級毒品者，處3 年以下有期徒刑。

司法院資訊處製作；財團法人民間司法改革基金會備份。
